臺灣高等法院民事判決 
110年度上易字第1076號
上  訴  人  蕭惠茹  
訴訟代理人  李亢和律師
被  上訴人  陳彥名  
上列當事人間請求侵權行為損害賠償事件，上訴人對於中華民國
110年9月30日臺灣臺北地方法院110年度訴字第4463號第一審判
決提起上訴，本院於111年5月24日言詞辯論終結，判決如下：
    主      文
原判決關於命上訴人給付部分，暨訴訟費用之裁判（除確定部分
外），均廢棄。
上開廢棄部分，被上訴人在第一審之訴駁回。
第一審訴訟費用（除確定部分外）由被上訴人負擔，第二審訴訟
費用由上訴人負擔。
    事實及理由
一、按「未於準備程序主張之事項，除有下列情形之一者外，於
    準備程序後行言詞辯論時，不得主張之：二、該事項不甚延
    滯訴訟者」，民事訴訟法第276條第1項第2款定有明文，並
    依同法第463條準用於第二審程序。經查，上訴人蕭惠茹於
    民國111年5月24日言詞辯論期日提出社區大樓公告、任職資
    料等文書（見本院卷㈡第369-403頁），上開證據不甚延滯訴
    訟，依前開規定，應准許其提出新資料，先予說明。
二、被上訴人主張：伊居住於臺北市○○區○○路0段00巷0號大廈（
    下稱系爭大廈）5樓，上訴人為4樓住戶，二人素有嫌隙
　　。詎料上訴人得知伊前於109年1月29日返國，嗣於同年4月1
    0日晚間7時56分許，在系爭大廈1樓大門處，偶遇訴外人Foo
    dpanda外送員戴神麥欲送餐至伊住處，竟向戴神麥濫稱伊甫
    返國，現於系爭大廈5樓住處居家隔離，外送員不得上樓送
    餐予伊等不實訊息。上訴人前開言詞侵害伊名譽，應賠付慰
    撫金新臺幣（下同）9萬元。爰依民法第184條第1項前段、
    第195條第1項前段之規定，訴請：上訴人應給付伊9萬元，
    及自民事準備書狀繕本送達翌日起至清償日止，按年息5%計
    算之利息等語（未繫屬本院部分，不予贅述）。
三、上訴人則以：伊並無被上訴人所述言詞。109年4月10日晚間
    7時56分許，伊在國立台灣師範大學（下稱台灣師大）國語
    教學中心進行網路授課，並不在系爭大廈，也未與戴神麥相
    遇、交談。再者，自109年3月起，國外返國者應居家檢疫或
    居住於防疫旅館，為期14天，與確診者有密切接觸者應居家
    隔離14天；系爭大廈早已公告外送員不得進入社區。再其次
　　，當天與戴神麥談話女子，只是敘述某位住戶處於居家隔離
    狀態，並未描述住戶罹患新冠肺炎；顯非散播關於新冠肺炎
    不實訊息，也未侵害被上訴人名譽等語，資為抗辯。
四、原審就被上訴人前開請求，判決：上訴人應給付被上訴人9
    萬元及自110年8月11日起至清償日止，按年息5%計算之利息
　　。上訴人提起上訴並聲明：㈠原判決不利於上訴人部分廢棄
　　；㈡上開廢棄部分，被上訴人第一審之訴駁回。被上訴人答
    辯聲明：上訴駁回。（原審判決被上訴人敗訴部分，未據上
    訴，業已確定）
五、兩造不爭執事項：（見本院卷㈡第365-366頁）
  ㈠109年間，系爭大廈包含空戶在內共計14戶，訴外人莊金福為
    系爭大廈1號5樓區分所有權人，被上訴人居住於該屋，上訴
    人為系爭大廈4樓區分所有權人。
　㈡109年間，上訴人為台灣師大「國語教學中心」教師（兩造爭
    執國語教學中心是否為台灣師大編制內教學機構）。
　㈢被上訴人對上訴人提出告訴（下稱刑案），臺灣臺北地方檢
    察署檢察官以109年度偵字第13840號將上訴人提起公訴，臺
    灣臺北地方法院109年度審易字第1890號判決認定上訴人構
    成嚴重特殊傳染性肺炎防治及紓困振興特別條例第14條罪名
　　，科處罰金3萬元（得易服勞役）；上訴人提起上訴，本院1
    10年度上易字第1154號判決改判上訴人無罪確定（見原審卷
    第13-19頁、本院卷㈡第111-117頁判決書）。兩造不爭執前
    述判決書之形式真正（見本院卷㈡第123頁）。
六、本件爭點為：㈠上訴人是否向戴神麥表示被上訴人居家隔離
    等情？㈡上訴人是否應負侵權行為損害賠償責任？茲就兩造
    論點分述如下。
七、關於上訴人是否向戴神麥表示被上訴人居家隔離等情方面：
　　被上訴人主張上訴人於109年4月10日，向外送員戴神麥表示
    其為居家隔離之人，外送員不得上樓送餐等語（見本院卷㈡
    第365頁）。為上訴人所否認。經查：
　㈠戴神麥於刑案109年4月22日警詢時供述：我於109年4月10日1
    9時55分許，欲送餐到汀洲路2段13巷1號5樓，因上址大門關
    閉，所以我一到達現場我就打電話（號碼0000000000)給客
    戶（指被上訴人），客戶就從樓上幫我按開門，我正準備上
    樓送餐時，有一名婦人剛好經過也要上樓，該婦人詢問我要
    送餐至何處，我告訴她我要送到13巷1號，她便告訴我說入
    口在別的地方，並再次詢問我要送到幾樓，我告訴她我要送
    到5樓，後該婦人就跟我說該址住戶過年有出國，正在進行
    隔離，看要不要請他自己下來拿，該名婦人就把門關起來了
    。我馬上撥打給客戶詢問是否有遭隔離，客戶向我表示他雖
    然有出國過但並沒有遭隔離，再度幫我開了一次門，我就送
    餐上樓了，後客戶向我詢問該名說他遭隔離婦人的特徵，他
    問我說有無戴眼鏡、長髮，我都回答是該特徵，並問我說是
    不是4樓的住戶，但我有跟客戶講我一進電梯的時候看到電
    梯是停在7樓。該婦人特徵為黑色長髮、有戴眼鏡、皮膚偏
    白，年齡大概30-40多歲，且穿較輕便衣服。（經警提示上
    訴人相片後）該名婦人即為與我交談之人等語（見刑案偵卷
    第17-18頁筆錄）。是戴神麥於事發後10日左右，記憶尚屬
    清晰之際，指認上訴人於109年4月10日晚間19時55分許，向
    其表示被上訴人居家隔離，外送員不得上樓送餐等語；並有
    上開外送餐點時地的Foodpanda訂單擷圖、手機通話紀錄擷
    圖等存卷可考（見刑案偵卷第21至23頁），核與戴神麥供述
    相符。
　㈡嗣戴神麥於109年6月23日檢訊時、刑案一審110年3月5日審判
    期日亦結證稱，109年4月10日晚間7時56分許，有送餐到汀
    洲路2段13巷1號先到清心福全飲料店領餐後，到客戶樓下1
    樓門外，先打給訂餐的客戶（指被上訴人）請他幫我開啟樓
    下大鐵門，鐵門彈開、我尚未推門進去前，有1名黑色長頭
    髮、戴眼鏡、戴口罩的婦人從我身旁經過要進鐵門上樓，她
    說這個鐵門我不能進去、要從另一個門進去，但我沒看到另
    一個門，且我早已跟客戶確認好，她這種講法很怪，我就納
    悶，她看我表情怪異，又問我要送餐到哪戶，她表示5樓住
    戶先前出國，現已被隔離，我不能送餐上去，必須請5樓自
    己下來拿，她才說完，就把鐵門關起來不讓我進去，我只好
    打第二通電話問客戶有無被隔離、我是否不要送餐上樓比較
    好，客戶回稱沒有隔離這回事並重新幫我開門，直到我送餐
    到5樓，客戶問我怎麼會如此詢問，我有描述跟我對話的婦
    人外觀…警察說提供給我們看的照片（如偵卷第18頁所示
　　），是警察去拜訪然後拍照的，我可以確認當天跟我對話的
    婦人就是在庭的被告（指上訴人）等語明確（見刑案偵卷第
    51至52頁筆錄、刑案一審卷第152至158頁筆錄）。經核，證
    人與兩造素不相識、亦無任何怨隙恩仇，復具結擔保其證言
    之可信性，其證詞應無偏頗之虞；再依其證詞與警詢供述，
    顯示上訴人確實於109年4月10日在系爭大廈1樓向證人表示
　　，5樓住戶正在居家隔離，外送員不得上樓送餐。
　㈢被上訴人於刑案109年4月22日警詢、同年7月24日檢訊與110
    年3月5日刑事審判期日陳明，我第一次幫外送員戴神麥開完
    1樓大鐵門後，就在我5樓家門口等待，接著聽到電梯停留的
    聲音，我探頭看是停在4樓，原本以為外送員跟住戶一起乘
    坐電梯上樓，但只看到4樓住戶（指上訴人）回來，結果電
    梯繼續往上，沒在5樓停，卻上升到7樓，但7樓並沒有任何
    住戶開自家鐵門，這時我接到外送員電話表示有個小姐說我
    剛從國外回來、在隔離中，要外送員把餐點放1樓地上、由
    我自己下樓領，後來外送員送餐上樓時我有跟他確認講話的
    小姐長相…，4樓在109年3月8日向警局報案稱我們過年期間
    太吵…我們的公寓大廈有7層樓，每層2戶，目前應該只有被
    告（指上訴人）是長頭髮、戴眼鏡的特徵等語（見刑案偵卷
    第15-16、70頁、刑案一審卷第158至163頁筆錄）。核與戴
    神麥前開證詞相符；參以兩造居住於系爭大廈，然感情不睦
　　，甫於109年3月8日發生爭執，亦有臺灣臺北地方檢察署109
    年度偵字第30284號不起訴處分書、臺灣高等檢察署110年度
    上聲議字第62號再議處分書在卷（見原審卷第165-172頁）
　　，是被上訴人主張上訴人對其不滿，嗣109年4月10日偶遇戴
    神麥送餐，遂稱其居家隔離中，外送員不得上樓送餐等語，
    尚非無憑。
　㈣上訴人固然否認曾與戴神麥交談，辯稱當天在台灣師大國語
    教學中心進行網路授課。戴神麥也無法確認與其對話云云（
　　見本院卷㈡第144-145、365-366頁）。惟查：
　　⑴上訴人於109年5月1日警詢時供稱，109年4月10日晚間19時
      56分許，其在系爭大廈1樓曾遇到Foodpanda外送員，當時
      對方問該處是否為汀州路2段13巷1號5樓，其回答對呀
　　　，並問對方是否確定要上去，然後就趕緊去倒垃圾，雙方
      只有這一兩句對話等語（見刑案偵卷第7-9頁筆錄）；嗣
      於109年7月24日檢訊時，亦為相同供述（見刑案偵卷第69
      -71頁筆錄），復於109年7月27日答辯狀重申此情（見刑
      案偵卷第79-81頁）。事後竟改稱109年4月10日不在系爭
      大廈，也未碰見外送員或交談等情，足證上訴人記憶模糊
      甚至錯置，以致前後陳述不一，已難遽信其說詞。
　　⑵至於戴神麥於刑案一審110年3月5日審理時雖證稱，當時該
      婦人（意指與其對話之婦女）戴口罩；偵卷第18頁照片是
      我在警局看到，警察提供給我指認，警察說照片是警察去
      拜訪然後拍照等語（見刑案一審卷第153至155頁筆錄）
　　　。然而，戴神麥於109年4月22日警詢時已陳稱，其當日所
      遇女子特徵為「黑色長髮、有戴眼鏡、皮膚偏白、年齡大
      概30-40歲，且穿較輕便衣服」（見刑案偵卷第18頁筆錄
　　　），進而指認警方所提供偵卷第18頁照片即為相遇及交談
      之女子。迨109年6月23日檢訊時陳稱「她那個時候是有戴
      眼鏡的」、「她頭髮就長髮」（見刑案二審第247、248頁
      勘驗戴神麥檢訊錄影之勘驗筆錄）。並於刑案一審110年3
      月5日審判期日時當庭指認上訴人即為當天交談婦女（見
      刑案一審卷第155頁筆錄）；並答稱：「（問：如何辨識
      蕭惠茹臉部特徵？)黑色長頭髮，戴眼鏡，跟外貌相似；(
　　　問：就蕭惠茹外觀除你講長頭髮，戴眼鏡，還記得蕭惠茹
      臉部有何特徵？）沒有辦法講更詳細」等語（見刑案一審
      卷第156、157頁筆錄）。可知109年4月10日晚間與戴神麥
      對話女子，臉部下半部、鼻子大部分、嘴部輪廓與臉型一
      部雖然為口罩所遮掩，但是眼部與臉部上半部、髮型等處
      仍可辨識身分；嗣戴神麥在事發不久且記憶尚屬清晰之10
      9年4月22日，檢視警方所提供上訴人正面相片，遂確認10
      9年4月10日交談之婦女為上訴人，仍屬可信。則上訴人仍
      執前詞，認戴神麥無法確認交談對象一節（見本院卷㈡第1
      44頁），即無可採。
　　⑶至於上訴人辯稱戴神麥受被上訴人誤導云云（見本院卷㈡第
      145頁）；惟其並未證明被上訴人有何誤導言行。其次
　　　，被上訴人業已說明戴神麥於109年4月10日到達系爭大廈
      後，按鈴、開門、電梯停留、外送員再度來電等情（見第
      ㈢小段理由）；是上訴人以戴神麥並未告知送餐樓層，對
      話婦女無從推論送餐對象係被上訴人並陳稱為居家隔離者
      一節（見同卷第141-142頁），亦無可採。
　㈤綜上，被上訴人主張109年4月10日晚間19時55分許，Foodpan
    da外送員戴神麥抵達系爭大廈，在1樓大門準備送餐予5樓之
    被上訴人，上訴人行經該處，忽向戴神麥表示5樓住戶（
　　被上訴人與莊金福均居住於5樓）處於居家隔離中，外送員
    不得上樓送餐等語，應堪採信。
八、關於上訴人是否應負侵權行為損害賠償責任方面：
　㈠按「因故意或過失，不法侵害他人之權利者，負損害賠償責
    任」、「不法侵害他人之身體、健康、名譽、自由、信用、
    隱私、貞操，或不法侵害其他人格法益而情節重大者，被害
    人雖非財產上之損害，亦得請求賠償相當之金額」，民法第
    184條第1項前段、第195條第1項前段定有明文。次按侵害名
    譽權損害賠償，須行為人因故意或過失貶損他人之社會評價
　　，而不法侵害他人之名譽，致他人受損害，方能成立（最高
    法院104年度台上字第2365號判決意旨參照）。
　㈡經查，中央疫情指揮中心於109年3月間公佈，自國外返國者
　　，居家檢疫14日；接觸確診者，居家隔離14天。居家檢疫與
    居家隔離者，要戴口罩且不得外出。居家檢疫與居家隔離之
    同住者，要採取適當防護措施（見本院卷㈡第23頁新聞資料
　　）。是以，上訴人前開言論雖使外送員產生被上訴人為居家
    隔離人士之錯誤印象，但是，「居家隔離」一詞尚不致產生
    貶損人格之效果，況且上訴人係描述被上訴人遵守居家隔離
    規定；是以上訴人前開言論雖與事實不符，但是尚未損害被
    上訴人名譽，也不至於造成他人誤認被上訴人為新冠肺炎患
    者（在一般情形下，罹患新冠肺炎亦不致於減損病患之社會
    評價）。被上訴人名譽既未受損，其請求賠付慰撫金9萬元
    一節，自屬無據。
九、綜上所述，被上訴人依據民法第184條第1項前段、第195條
    第1項前段之規定，訴請「上訴人應給付被上訴人9萬元及自
    民事準備書狀繕本送達翌日起至清償日止，按年息5%計算之
    利息」，為無理由，不應准許。原審就此部分判命上訴人給
    付，自有未洽；上訴意旨指摘原判決此部分不當，求予廢棄
    改判，為有理由，應由本院廢棄改判如主文第二項所示。
十、本件事證已臻明確，被上訴人聲請訊問張雅惠等人（見本院
    卷㈡第161頁），並無必要。兩造其餘攻擊、防禦方法及證據
    ，經斟酌後，認均不足以影響本判決結果，自無逐一詳予論
    述之必要，併予敘明。
十一、據上論結，本件上訴為有理由，本院另審酌上訴人確有前
    開言論，致被上訴人有必要提起訴訟以釐清事實，宜由兩造
    分別負擔一、二審所預納訴訟費用，另依民事訴訟法第450
    條、第81條第2款，判決如主文。
中　　華　　民　　國　　111 　年　　6 　　月　　14　　日
                  民事第十一庭  
                        審判長法  官  李慈惠
                              法  官  謝永昌
                              法  官  吳燁山
正本係照原本作成。
不得上訴。
中　　華　　民　　國　　111 　年　　6 　　月　　14　　日
　　　　　　　　　　　　　    書記官  莊雅萍